臺灣高等法院刑事判決　　　　　　　　　九十一年度上易字第九五號
　　上訴人
　　即被告　乙　○
　　　　　（陳碩德）
右上訴人因竊盜案件，不服臺灣台北地方法院九十年度易字第一七０五號，中華民國
九十年十二月十四日第一審判決（起訴案號：臺灣台北地方法院檢察署九十年度偵字
第一六三三七號）提起上訴，本院判決如左：
    主    文
原判決撤銷。
乙○竊盜未遂，累犯，處有期徒刑參月，如易科罰金，以參佰元折算壹日。
    事    實
一、乙○曾於民國（下同）八十四年間，因違反著作權法案件，經本院判處有期徒刑
    一年，上訴後經最高法院駁回上訴確定，於八十六年十二月十八日假釋，假釋期
    間於八十七年二月二十三日屆滿，未經撤銷以執行完畢論。猶不知悔改，於九十
    年八月一日凌晨一時三十分許（起訴書誤載為凌晨二時許），酒後在台北市中山
    區○○○路○段一○五巷十二之五號前（起訴書誤載為同巷十六之一號），見有
    甲○○所有ＢＩ—二七○六號自用小客車停放該處，車門未鎖，鑰匙仍插於電門
    上，認為有機可趁，竟意圖為自己不法之所有，逕自打開該車左前車門後進入車
    內，欲發動引擎竊取該車時，當場為該大樓警衛詹永法發覺，上前制止，致二人
    發生衝突，適經路人報警及通知甲○○下樓處理，始未得手而未遂，嗣經據報前
    來之巡邏警員查獲。
二、案經台北市政府警察局中山分局報請台灣台北地方法院檢察署檢察官偵查起訴。
    理    由
一、訊據上訴人即被告乙○矢口否認其有竊取該車犯行，辯稱：當時其因飲酒過量，
    已經酒醉，不知當時發生何事，可能係其將甲○○所有自用小客車誤認係其所有
    計程車之故，且其當時僅以手碰及該車，並未進入車內，尚未竊取該車，又其尚
    未與被害人甲○○和解，甲○○不可能於原審故意為其有利之証言等語。
二、經查：
(一)被告乙○如何於前揭時、地，酒後逕自打開甲○○所有自用小客車左前車門，進
    入車內欲利用甲○○仍插於電門之鑰匙發動該車時，為該大樓警衛詹永法發覺加
    以制止等情，業據在場目擊證人即警衛詹永法供證稱：「‧‧我見他入車內，我
    即上前詢問，他預備發動車子我即拉住他，並拉他出車外，此時他還出手打我」
    等情在卷（見偵查卷第十三頁反面），被告乙○於警訊中補訊時亦承稱其所有計
 程車係停放在錦州公園附近，當時其已進入車內等情（見偵查卷第九頁），雖被
    告否認警訊中筆錄之真實性，並拒絕簽名在卷，有該警訊筆錄在卷可按，惟被告
    原審及本院訊問時一再供承警訊筆錄中該補訊部分，係其拒絕簽名後，要求承辦
    員警補訊，並經其核閱該筆錄無訛後，始按捺指印，該部分陳述為真實等語，顯
    見被告警訊中該部分所陳，堪採為被告犯罪之証明，又被告前開竊盜未遂犯行，
    復據被害人甲○○及承辦警員曾濬紳結證在卷，又有贓物認領保管收據乙份附可
    稽，足徵被告確有前開竊盜未遂犯行甚明。
(二)雖被告乙○以被害人甲○○、證人詹永法於原審審理時，已翻異前詞，改供：被
    告當時並未進入該車內云云，據為其尚未著手竊盜行為之依據云云，惟查証人詹
    永法及被告乙○於警訊中均已承稱被告確曾進入甲○○所有自用小客車內無訛，
    有如前述，証人詹永法嗣後改供，已與其警訊中所陳，及被告乙○所供不符，顯
    係事後迴護之詞，不足採信；另被害人甲○○於據報後，自樓上下樓處理時，被
    告乙○當時已下車，並與詹永法發生爭執、拉扯，業據被害人甲○○於偵查中供
    明在卷（見偵查卷第三十頁反面），其應未曾目睹被告當時是否進入其車內等事
    實，其於原審供謂其未見被告有進入車內云云，應係其所親自見聞部分事實而為
    証言，亦難採為被告有利之証據；被告辯謂其並未進入被害人甲○○所有自用小
    客車內，欲發動引擎云云，即與事實不符，殊無可採。
(三)又被害人甲○○所有ＢＩ─二七０六號自用小客車，係為深藍色霹靂馬牌小客車
    ，與被告乙○所有Ｈ四—三二二號營業小客車，係鮮黃色日產牌汽車迥然有異，
    有行車執照影本、行政院國軍退除役官兵輔導委員會榮民服務處榮民計程車服務
    中心台北市分中心證明書附卷可稽，參以被害人甲○○停車地點，係在台北市中
    山區○○○路○段一○五巷十二之五號前，該處相隔約二十步即有路燈一盞，四
    周夜生活繁華之處，霓虹燈林立，案發時光線屬明亮，與被告自承其計程車停放
    地點係在台北市錦州公園第一五七車位，距離被害人甲○○停車地點約有二、三
    公里之遙，縱搭乘交通工具往返二地，約須五、六分鐘之久，如以步行為之亦約
    需半小時之久，且搭乘交通工具前錦州公園，該處道路大多為單行道，應往天津
    街方向行駛，與案發地點之同巷十二之五號為相反方向等情，業據原審勘驗屬實
    ，有原審九十一年二月一日勘驗筆錄、現場照片在卷可參，復有台北市停車人工
    計時繳費通知單二紙在卷可按。再徵諸被告乙○自承其並無色盲，當無將一般自
    用小客車誤認為其計程車之理；又被告當時雖係飲酒甚多，然精神狀況及意識均
    甚清楚等情，業據証人詹永法、被害人甲○○及警員曾濬紳供明在卷（見偵查卷
    第十二頁、第三十頁反面、原審卷第六十九頁），參以被告於警訊之初，亦明白
    指陳：「‧‧‧我要離開現場，跟我車子沒有關係。因為我的車子不在那裡，我
    的車子在建國北路，我的車子跟這裡沒有關係」等語，亦經原審當庭播放被告警
    訊錄音帶勘驗屬實，有原審九十一年二月五日勘驗筆錄在卷可證，，足認被告當
    時並無因酒後而陷於心神喪失或精神耗弱之情形可言，其當時應明知該ＢＩ─二
    七０六號自用小客車非其所有計程車，洵無疑議。故被告所辯其係誤認該ＢＩ─
    二七０六號自用小客車為其所有云云，顯係卸責之詞，委不足採。
(四)綜上所論，足徵被告所辯，係卸責圖免之詞，不足採信，本件事證明確，被告乙
    ○竊盜犯行洵堪認定，應予依法論科。
三、核被告乙○著手竊取他人車輛，尚未得手即為詹永法發覺制止，並經路人報警查
    獲，所為係犯刑法第三百二十條第三項、第一項之竊盜未遂罪，其竊盜行為，尚
    屬未遂狀態，應依法減輕其刑。又被告乙○曾於八十四年間，因違反著作權法案
    件，經本院判處有期徒刑一年，上訴後經最高法院駁回上訴確定，於八十六年十
    二月十八日假釋出獄，假釋期間至八十七年二月二十三日屆滿，未經撤銷以執行
    完畢論，有臺灣高等法院檢察署刑案紀錄簡覆表附卷可按，其於有期徒刑執行完
    畢後，五年內再犯有期徒刑以上之本罪，為累犯，應依刑法第四十七條規定法加
    重其刑，並先加後減之。又被告於行為時，雖因飲酒而有醉意，惟言語清楚，意
    識明白，於警訊中猶拒絕簽名，要求警訊補訊後，始願在補訊之筆錄上按捺指印
    ，表示係親自所供內容，顯見被告當時並無心神喪失或精神耗弱情形，併此敘明
    。
四、原審以被告所犯罪証明確予以論科，固非無見，惟查原審依四十一條第一項規定
    ，就被告所處有期徒刑諭知易科罰金之折算標準，而據上論結欄漏未引用刑法第
    四十一條第一項，已有疏漏；又被告當時尚未達心神喪失或精神耗弱情形，原審
    認被告已達精神耗弱而減輕其刑，亦有未洽；復對被告所犯依累犯規定加重其刑
    ，並依未遂規定減輕其刑，而未敘明應先加後減之旨，亦有未合；本件被告上訴
    意旨空言否認犯罪，徒陳詞指摘原判決失當，固無理由，惟原判決既有可議，自
    無可維持，應由本院予以撤銷改判，爰審酌被告犯罪動機、目的、手段、所生危
    害及犯罪後態度等一切情狀，量處其有期徒刑示懲。本院爰審酌被告犯罪後之態
    度良好，竊取之財物雖為自用小客車，但尚未取得、確實造成法益侵害前已經逮
    捕，並未實際對財產有何損害，且業已取得被害人等之原諒，並衡量被告其餘犯
    罪之目的、犯罪時所受之刺激、犯罪之手段、犯人之生活狀況、品行、智識程度
    、犯人與被害人平日之關係、犯罪所生之危險或損害、犯罪後之態度等一切情狀
    ，判處其有期徒刑三月，並諭知易科罰金之折算標準，以示懲儆。
五、據上論斷，應依刑事訴訟法第三百六十九條第一項前段、第三百六十四條、第二
    百九十九條第一項前段，刑法第三百二十條第三項、第一項、第二十六條前段、
    第四十七條、第四十一條第一項，罰金罰鍰提高標準條例第一條前段、第二條，
    判決如主文。
本案經檢察官張文政到庭執行職務
中      華      民      國    九十一    年      五      月      十七    日
                            臺灣高等法院刑事第十六庭
                                審判長法  官  許  增  男
                                      法  官  蔡  彩  貞
                                      法  官  黃  鴻  昌
右正本證明與原本無異。
不得上訴。
                                      書記官  黃  千  鶴
中      華      民      國    九十一    年      五      月      十七    日
附錄本案論罪科刑法條全文：
刑法第三百二十條：
意圖為自己或第三人不法之所有，而竊取他人之動產者，為竊盜罪，處五年以下有期
徒刑、拘役或五百元以下罰金。
意圖為自己或第三人不法之利益，而竊佔他人之不動產者，依前項之規定處斷。
前二項之未遂犯罰之。
